---
title: "Komputerowa analiza szeregów czasowych - raport 2"
author: "Szymon Malec, Tomasz Hałas"
output:
  pdf_document: 
    number_sections: true
    extra_dependencies: ["polski", "mathtools", "amsthm", "amssymb", "icomma", "upgreek", "xfrac", "scrextend", "float", "tabularx", "hyperref", "caption", "enumitem", "titlesec"]
fontsize: 12pt
---

\renewcommand{\figurename}{Wykres}
\renewcommand{\tablename}{Tablica}
\raggedbottom
\titlelabel{ \thetitle.\quad}

```{r setup, include=FALSE}
knitr::opts_chunk$set(echo = FALSE, warning = FALSE, message = FALSE, eval = TRUE, fig.pos = "H", dev.args=list(encoding="CP1257.enc"))
```

```{r}
library(ggplot2)
library(dplyr)
library(knitr)


regression <- function(X, Y){
    r <- cor(X, Y, use="pairwise.complete.obs")
    Sx <- sd(X)
    Sy <- sd(Y)
    a <- r * Sy / Sx
    b <- mean(Y) - a * mean(X)
    return(c(a, b))
}
```




\section{Wstęp}

|       Celem niniejszej pracy jest wykorzystanie modelu ARMA do zbadania danych opisujących średnią temperaturę w Warszawie w latach.



\section{Opis danych}




\section{Przygotowanie danych}

|       Na wykresie 1 zauważyć można, że w danych występuje wyraźna okresowość. Nie jest to oczywiście zaskoczeniem, ponieważ dane opisują temperaturę, która w zimie przyjmuje mniejsze wartości niż w lecie. Z powodu występującej okresowości, stwierdzamy, że szereg z pewnością nie jest stacjonarny w słabym sensie, co potwierdzają także wykresy ACF i PACF (wykres \ref{raw_acf}). W szczególności wykres funcji autokorelacji, która bardzo powoli zbiega do zera, wskazuje na brak stacjonarności.

\begin{figure}[H]
		\centering
		\includegraphics[width=\columnwidth]{images/raw_acf.pdf}
		\caption{Wykresy funkcji autokorelacji (ACF) i autokorelacji cząstkowej (PACF) dla surowych danych w zależności od przesunięcia $h$.}
    \label{raw_acf}
\end{figure}

|       Oznaczmy badany szereg jako $X_t, \ t \in \{1, 2, \dots, 1893\}$. Aby uzyskać stacjonarność, skorzystamy z metody różnicowania. Definiujemy
$$
  \tilde{X}_t = X_{t+1} - X_t, \ t \in \{1, 2, \dots, 1892\}.
$$

\begin{figure}[H]
		\centering
		\includegraphics[width=350pt]{images/diff_temp.pdf}
		\caption{Dane po zastosowaniu metody różnicowania.}
    \label{diff_temp}
\end{figure}

\begin{figure}[H]
		\centering
		\includegraphics[width=\columnwidth]{images/diff_acf.pdf}
		\caption{Wykresy funkcji autokorelacji (ACF) i autokorelacji cząstkowej (PACF) dla danych po zastosowaniu metody różnicowania w zależności od przesunięcia $h$.}
    \label{diff_acf}
\end{figure}





\section{Dopasowanie modelu ARMA}




\section{Analiza szumu}




\section{Podsumowanie}

